【裁判字號】    97,消債更,756
【裁判日期】    980515
【裁判案由】    聲請更生程序
【裁判全文】
臺灣高雄地方法院民事裁定           97年度消債更字第756號
聲  請  人  甲○○
代  理  人  乙○○律師
上列當事人因消費者債務清理事件聲請更生，本院裁定如下：
    主  文
聲請駁回。
聲請費用由聲請人負擔。
    理  由
一、聲請意旨略以：聲請人即債務人負債總額達新臺幣（下同）
    3,240,581 元，嗣依中華民國銀行公會會員辦理消費金融案
    件無擔保債務協商機制，與債權人板信銀行銀行股份有等 8
    家金融機構就其積欠之無擔保債務達成分期還款協議，約定
    自民國95年7 月起，以分120 期，利率4%，每月還款18,427
    元之方式償債。而按聲請人每月扣薪後之收入，扣除因支付
    房租、生活費用、稅費、教育費等費用外，尚因扶養母親、
    2 名子女而需再行支出扶養費用，故償還6 期後毀諾，而有
    不可歸責之情事，又其所積欠無擔保或無優先權之債務總額
    未逾12,000,000元，復未經法院裁定開始清算程序或宣告破
    產，爰向本院聲請更生等語。
二、按債務人不能清償債務或有不能清償之虞者，得依本條例所
    定更生或清算程序，清理其債務，消債條例第3 條定有明文
    。蓋經濟上陷於困境之消費者，若任其於惡性循環之債務窘
    境中自生自滅，其將衍生嚴重之社會問題，致難以維持安定
    之社會經濟秩序，故有予之分別情形依更生或清算之程序清
    理其債務之必要，藉以妥適調整其與各相關債權人等間之權
    利義務關係，以謀求消費者經濟生活之更生機會，從而健全
    社會經濟發展。是以不論債務人於本條例施行前是否曾參與
    銀行公會無擔保債務協商機制，債務人一旦按本條例聲請更
    生或清算，均以債務人已達不能清償債務或有不能清償之虞
    為必要。再者，依消債條例第151 條第1 項、第5 項規定，
    係採「協商前置主義」，而債務人於協商程序中，自應本於
    個人財產及收支狀況，依最大誠信原則，商討解決方案，如
    債務人如與金融機構協商成立者，自應本於誠信履行協商方
    案，非有不可歸責與己之事由，尚不得為更生或清算之聲請
    。如經法院審酌確有不可歸責於己之情事而毀諾，則應繼續
    審理上開條文所謂「不能清償或有不能清償之虞」，允宜綜
    衡債務人全部收支及財產狀況，評估是否已不能維持符合人
    性尊嚴之最基本生活條件，如曾有協商方案，其條件是否確
    實不能達到上開基本之要求等，為其判斷之準據。
三、經查：
（一）本件聲請人於債清條例施行前之95年業依「中華民國銀行
      公會會員辦理消費金融案件無擔保債務協商機制」而與最
      大債權金融機構即板信銀行達成債務清償方案之協商，約
      定聲請人應自95年7 月起分120 期，且每月10日以18,427
      元依各債權銀行債權金額比例清償各項債務至全部清償為
      止，而聲請人於協商成立後，還款6 期，償還6 期後毀諾
      ，未依該協議繼續履行分期償還乙節，此有協議書在卷可
      稽，是聲請人於前既已依債務協商機制與金融機構成立協
      商，依上開說明，其原即應依此協商結果而為誠信履行，
      故其欲援引上開條例條項之例外規定而再聲請更生或清算
      時，自應就其不依約履行是否具不可歸責於己之事由而致
      履行顯有重大困難之情形嚴為審查以避免道德上之危險。
（二）查：聲請人目前任職立榮航空公司，伊於95年7 月起償還
      6 期後悔諾，查聲請人於毀諾當時，其每月平均薪資所得
      約為42,747元，有95年財政部國稅局綜合所得稅資料清單
      附卷可稽，從而，聲請人每月收入所得即以42,747元為計
      算標準，合先敘明。
（三）聲請人居住於高雄市，有其戶籍謄本在卷可憑，參諸98年
      度高雄市每人每月最低生活費為11,309元，是聲請人主張
      其每月基本生活開銷於11,309元內，核屬必要，逾此範圍
      之支出尚無可採。
（四）至聲請人主張扶養母親及2 名子女云云，其中關於其子高
      郁祺一節，查高郁祺係76年12月16日出生，有戶籍謄本附
      卷可查，且按95年及96年綜合所得稅資料清單記載，顯已
      有謀生工作能力，是已無扶養之必要，另關於母親及其子
      高于倫之扶養費用，各以3000元為合理。則按聲請人每月
      平均薪資42 ,747 元，扣除基本生活開銷11,309元、其母
      親扶養費3,000 元及次子高于倫扶養費3,000 元，尚有25
      ,438 元 ，顯非不能償還每月18,427元之協商款，而得依
      協商條件履行。況按其財政部高雄市國稅局財產歸屬資料
      清單所載，聲請人名下計有房屋2 筆及土地5 筆，總價值
      為1,339,970 元，以其全部債務3,240,581 元扣除資產總
      價值1,339,970 元，其所負債務為1,900,611 元，如以本
      金計算，其得清償完畢之時程僅約6 年餘，尚非債務人不
      得清償之還款方案，而得依協商條件履行。
四、綜上所述，聲請人於協商成立後，尚有履行協商條件之能力
    ，又無不能清償或不能清償之虞之情事。本件聲請人更生之
    聲請，核與更生之要件不合，自應依法駁回其聲請。
五、依消費者債務清理條例第8 條、第151 條第5 項、第15條，
    民事訴訟法第78條、第95條，裁定如主文。
中    華    民    國    98    年    5     月    15    日
                  民事第一庭    法      官  黃國川
上為正本係照原本作成。
如不服本裁定，應於裁定送達後10日內，以書狀向本院提出抗告
，並繳納抗告費新臺幣1千元。
中    華    民    國    98    年    5     月    15    日
                                書  記  官  林芊蕙


司法院資訊處製作；財團法人民間司法改革基金會備份。
